臺灣高等法院刑事判決　　　　　　 95年度上更(一)字第894號
上　訴　人
即　被　告　丙○○
　　　　　　　　　　（現羈押於臺灣臺北看守所）
選任辯護人　羅美鈴律師
　　　　　　姜明遠律師
上　訴　人
即　被　告　乙○○
　　　　　　　　　　（現羈押於臺灣臺北看守所）
指定辯護人　扶助律師：應明銓律師
上　訴　人
即　被　告　甲○○
選任辯護人　扶助律師：吳伯昆律師
上列上訴人因違反毒品危害防制條例案件，不服臺灣桃園地方法
院94年度重訴字第4號，中華民國94年9月30日第一審判決（起訴
案號：臺灣桃園地方法院檢察署93年度偵字第17816號、94年度
毒偵字第732號），提起上訴，本院判決如下：
    主  文
原判決關於丙○○、甲○○、乙○○部分撤銷。
丙○○共同製造第二級毒品，處有期徒刑柒年拾壹月。扣案如附
表二編號一至三，及附表三編號九、十、十二、十三所示之物，
均沒收銷燬之；如附表一、附表二編號四及附表三編號一至八、
十一、十四至十六所示之物，均沒收。
乙○○共同製造第二級毒品，累犯，處有期徒刑柒年伍月。扣案
如附表二編號一至三，及附表三編號九、十、十二、十三所示之
物，均沒收銷燬之；如附表一、附表二編號四及附表三編號一至
八、十一、十四至十六所示之物，均沒收。
甲○○同製造第二級毒品，累犯，處有期徒刑柒年壹月。扣案如
附表二編號一至三，及附表三編號九、十、十二、十三所示之物
，均沒收銷燬之；如附表一、附表二編號四及附表三編號一至八
、十一、十四至十六所示之物，均沒收。
    事  實
一、丙○○前於民國（下同）81年間，因殺人案件，經本院判決
    有期徒刑15年，褫奪公權10年確定，自82年11月23日送監執
    行，於88年9月16日因縮短刑期假釋出監（指揮書執行完畢
    日期為96年9月24日），現仍在假釋期間。乙○○曾於90年
    間，因違反毒品危害防制條例案件，經原審法院判處有期徒
    刑6月，如易科罰金，以銀元300元折算1日確定，並於93年3
    月4日執行完畢。甲○○曾於85年間，因公共危險案件，經
    臺灣基隆地方法院判處有期徒刑4年6月，後經本院駁回上訴
    確定，自87年6月30日送監執行，於89年11月21日因縮短刑
    期假釋出監，而於91年12月29日經縮刑假釋期滿未經撤銷假
    釋以已執行完畢論。以上諸人猶均不知悔改，丙○○於93年
    7、8月間，經由林文彬之介紹認識真實姓名、年籍均不詳綽
    號「呂先生」之成年男子，因「呂先生」知悉第二級毒品甲
    基安非他命之製程及方法，遂向丙○○提議合作製造第二級
    毒品甲基安非他命之事宜，以共同獲取不法利益，而丙○○
    亦允諾之，其二人即謀議由「呂先生」提供製造第二級毒品
    甲基安非他命之製程、方法及原料，丙○○則負責出面尋覓
    適當製造地點、運送原料之人員、製造之人員，其二人間計
    謀既定，並經由丙○○邀得其友人乙○○、另一名真實姓名
    、年籍均不詳綽號「阿賢」之成年男子，及丙○○所僱用之
    員工林文彬、莊志偉（以上二人業經判決確定）、甲○○等
    人，彼此間達成製造第二級毒品甲基安非他命之犯意聯絡後
    ，先由「呂先生」交付1紙上載有製造第二級毒品甲基安非
    他命之製程及方法之便條紙予丙○○，並推由丙○○出面積
    極尋覓適當製造地點，於93年8月間，丙○○經由乙○○介
    紹認識位於桃園縣復興鄉華陵村嘎拉賀1之37號工寮所有人
    之許水德（業經判決確定），認為該工寮地處偏僻、人煙罕
    至，可使製造甲基安非他命過程中所產生之惡臭不易為人發
    現，丙○○乃與許水德約定，自93年9月份起，以每三個月
    為一期，一期租金新台幣（下同）10萬元之代價，向許水德
    承租上開工寮，而許水德亦與丙○○等人達成製造第二級毒
    品甲基安非他命之犯意聯絡，提供上開工寮作為製造毒品甲
    基安非他命之工廠，另由丙○○提供其所承租坐落在桃園縣
    桃園市○○○街21號19樓房屋，作為其與林文彬、莊志偉、
    甲○○等人共同居住及加工甲基安非他命之處所，復由乙○○提供其位在桃園縣大溪鎮○○路17之1號住處作為藏放已
    生產之液態甲基安非他命處所。丙○○並以其所有之行動電
    話指揮林文彬、莊志偉、甲○○等人，自93年9月間起，先
    後多次利用由甲○○出面承租之車號3Ｐ－1211號自用小貨
    車，載運「呂先生」所提供用以製造第二級毒品甲基安非他
    命之原料醋酸、鹽酸、水酸等，及器具蒸餾瓶、攪拌棒、塑
    膠容器、濾紙、濾網勺、磅秤、塑膠水桶、冰箱等物前往上
    開工寮，而「阿賢」則在上開工寮內負責製造事宜。其間許
    水德曾多次以其所有之行動電話與乙○○聯絡製造甲基安非
    他命事宜，及幫忙丙○○等人載運不明化學物料至上開工寮
    ，「呂先生」並載運液態毒品甲基安非他命成品、半成品，
    前往上開乙○○住處或丙○○住處等地存放，丙○○又指示
    同有犯意聯絡之莊志偉，在其上開住處以鍋盛裝液態甲基安
    非他命加熱加工之方式製造第二級毒品甲基安非他命，丙○○則提供林文彬、莊志偉、甲○○等人生活費用作為報酬。
    嗣臺灣桃園地方法院檢察署接獲線報，指揮內政部警政署刑
    事警察局實施通訊監察，發現該製造毒品集團曾因風災短暫
    停止後又再度製造，而於93年10月間，指揮員警上山查勘確
    知上開工寮地點後，於93年11月12日，即指揮員警持原審法
    院所簽發之搜索票，分別在上開桃園縣復興鄉華陵村嘎拉賀
    1 之37號工寮內，起出「呂先生」所有供製造甲基安非他命
    所用，如附表一編號一至三十、三二至三六所示之冷凍冰箱
    等原料、工具1批，及許水德所有，如附表一編號一所示供
    聯絡製造第二級毒品事宜用之行動電話1支；在乙○○位在
    桃園縣大溪鎮○○路17之1號住處之地下室房間內起出扣得
    由「呂先生」載運前來存放已製造完成，如附表二編號一至
    三所示之液態第二級毒品甲基安非他命，及乙○○所有供聯
    絡製造第二級毒品事宜用之行動電話1支（即附表二編號四
    ）；又在丙○○、林文彬、莊志偉共同位在桃園縣桃園市○○○街21號19樓住處，起出如附表三編號九、十、十二、十
    三所示之第二級毒品甲基安非他命成品，「呂先生」所有，
    如附表三編號八、十一、十四所示供製造甲基安非他命所用
    之鹽酸麻黃素原料1包、濾網1個、磅秤1個；分屬丙○○、
    林文彬、莊志偉、甲○○所有如附表三編號一至七所示，聯
    絡製造第二級毒品事宜用之行動電話共7支（即附表三編號
    一至七），並在丙○○之手提包內起出上開供犯製造第二級
    毒品罪所用，如附表三編號十五之便條紙1張，及在上開車
    號3Ｐ－1211號自用小貨車上扣得，如表三編號十六所示「
    呂先生」所有供其等製造甲基安非他命所用之氫氣桶15支等
    物。
二、案經內政部警政署刑事警察局移送臺灣桃園地方法院檢察署
    檢察官偵查起訴。
    理  由
一、訊據上訴人即被告丙○○、賴國貞、甲○○均矢口否認有何
    製造第二級毒品安非他命之犯行，被告丙○○辯稱：我並未
    參與製作安非他命，我從事米酒經銷，是我的員工許文彬介
    紹呂先生要作米酒，我只是介紹他去租許水德的工寮而已，
    呂先生拜託我的員工幫他載東西到工寮，我也有幫呂先生送
    東西過去，後來呂先生向我表示他在作安非他命，希望我能
    投資，被我拒絕云云。被告乙○○辯稱：我介紹許水德與丙○○認識，因丙○○說要作米酒，我朋友在山上種水密桃，
    才介紹他們認識，我並未參與製造安非他命，丙○○之前有
    拿3桶水寄放在我家，說到山上時，要過來拿，但嗣後未來
    拿，我不知道是什麼東西，不認識呂先生，亦未去過山上云
    云。被告甲○○辯稱：我是丙○○的員工，負責米酒的經銷
    ，我不知道他們在製造安非他命，只是幫他們載東西到山上
    ，並未在山上逗留云云。辯護人為被告乙○○、丙○○具狀
    辯稱：系爭第二級毒品安非他命尚屬半成品，製造過程並未
    完成，不具成癮性云云。
二、經查：
(一)按證人恐因陳述致自己受刑事追訴或處罰者，得拒絕證言；
    證人有此種情形者，法院應告以得拒絕證言，刑事訴訟法第
    181條、第186條第2項固定有明文。然該拒絕證言權之規定
    ，其規範目的，主要係基於人性之考量，避免使證人於面對
    偽證處罰之負擔下，為據實陳述而須強為對自己不利之證言
    ，以保障證人不自證己罪之權利（最高法院95年度台上3545
    號判決參照）。證人莊志偉、林文彬於93年11月13日偵查中
    以證人身分接受訊問時，因其2人與被告丙○○等人乃共同
    正犯身分，其等以證人身分所為不利於其他共犯等之陳述，
    自亦有致其自己受到刑事追訴或處罰之可能，檢察官本應踐
    行上開告知義務，竟漏未告知，然證人莊志偉、林文彬就其
    等涉犯本件製造第二級毒品之犯行，業於同日稍早以被告身
    分供承在卷，其等嗣後以證人身分所為相同之證述，此部分
    供述究無使其因此自陷於刑事訴追或處罰可言。是檢察官此
    部分違背法律規定所取得之證據，依刑事訴訟法第158條之4
    規定，為兼顧程序正義及發現實體真實，本院審酌其違背法
    定程序之程度尚非重大，證據取得之違法對其他被告訴訟上
    防禦不利益之程度等情狀，就個人基本人權之保障及公共利
    益之均衡維護，衡諸比例原則及法益權衡原則，認其等證言
    有證據能力。至被告甲○○於原審固具狀指稱：警詢筆錄有
    關共同被告莊志偉所述「上訴人等均會製作安非他命」之記
    載，係屬錯誤（見原審卷(二)第179至180頁莊志偉證詞）等語
    ，聲請勘驗莊志偉警詢筆錄之錄音（見上訴卷(一)第159頁）
    。雖警察機關移送書固載明附送至檢察署之證物，尚有偵訊
    錄音帶7捲、蒐證及偵訊錄音帶15捲（見偵查卷(二)第1頁），
    然覆據臺灣桃園地方法院檢察署函稱：關於內政部警政署刑
    事警察局於93年11月30日以刑偵字四3字第00930230767刑事
    案件移送書所稱偵訊錄音帶7捲、偵訊錄影帶15捲部分，並
    未移送本署等語，有該署95年8月17日桃檢惟金93偵17816字
    第63139號函可佐（見上訴卷(二)第196頁）。則偵訊錄音帶或
    因警察機關疏失已查調無著，然莊志偉於檢察官偵訊中已明
    白陳述：警詢筆錄是經伊看過並簽名，乃警員邊打邊問，係
    依其意思所記載等語明確（見偵查卷(一)第163頁），則莊志
    偉警詢筆錄乃出於其自由意識所陳述，自不能因錄音帶查調
    無著即全盤否認莊志偉於警詢之供述。按通訊保障及監察法
    業於88年7月14日制定公布，同年月16 日生效，司法警察機
    關因偵辦刑事案件，為蒐集或調查證據，而有實施通訊監察
    之必要者，於偵查中應由檢察官依職權或聲請核發通訊監察
    書，載明應記載事項，始得為之，其有急迫之情形經檢察官
    口頭通知先予執行通訊監察者，亦應於24小時內補發通訊監
    察書，通訊保障及監察法第5條、第6條、第11條規定甚明。
    本件起訴書所引之通訊監聽譯文，均係經臺灣桃園地方法院
    檢察署檢察官核發通訊監察書予以監聽錄音所製作，有93年
    8月18日93年桃檢清金聲監字第000382 號、93年9月3日93年
    桃檢清金聲監字第000431號、93年10 月1日93年桃檢清金聲
    監續字第000490號、93年10月5日93年桃減清金聲監字第000
    496號通訊監察書（均含通訊監察聲請書）在卷可稽（見偵
    查卷(二)第145至154頁），被告丙○○、乙○○、甲○○及其
    等辯護人於本院審理時，對於通訊監察聲請書、通訊監察書
    、監聽譯文均表示無意見（見本院卷第128頁），且被告丙○○等人於上開監聽對話中所為之陳述係屬被告於審判外之
    陳述，並非被告以外之人於審判外之陳述，並非我國刑事訴
    訟法傳聞法則適用之對象，則該監聽譯文自有證據能力。
(二)上揭事實，業據被告丙○○、乙○○、甲○○、共犯許水德
    、莊志偉、林文彬供述如下：
  1.被告丙○○：
  (1)警詢中供稱：「（警方查扣之行動電話號碼0000-000000及
    0000-000000、0000-000000、0000-000000等4具電話與便條
    紙1張「內容載有製造安非他命材料」是否為你所有？）都
    是我的，但那張便條紙是綽號「呂先生」男子給我的。」、
    「（呂先生為何要將該便條紙交給你？）因為他要我記載有
    關製造安非他命工具及配料是否有購買準備齊全，我就叫我
    的小弟－甲○○、林文彬、莊志偉等3人先載往桃園縣復興
    鄉華陵村嘎拉賀1-37號許水德的工寮內藏放，如果有欠缺部
    分，他會再購買補齊，最後我再叫我的小弟－沙廷威、林文
    彬、莊志偉等3人再將欠缺補齊的物品載上去。」、「（你
    與「呂先生」、許水德、甲○○、林文彬、莊志偉等人，在
    許水德住處及工寮製造安非他命的分工如何？利潤所得如何
    分配？）「呂先生」負責提供工具、原料及製造安非他命，
    我則負責聯絡小弟沙廷威、林文彬、莊志偉等人載送工具及
    原料上山。並透過乙○○介紹認識許水德，提供許水德住處
    及工寮給「呂先生」製造安非他命。我協助運輸工具、原料
    及製造地點，「呂先生」是以完成安非他命1次，給我50萬
    報酬，我再分給沙廷威、林文彬、莊志偉等人。許水德提供
    場地部分，「呂先生」每次給他10萬元報酬，安非他命成品
    由「呂先生」自己處理。... 」（見偵查卷(一)第6至8頁）。
  (2)偵查時供稱：「（為何在你房內製造毒品？）... 我是後來
    林文彬住沒多久，約93年7、8月間才知道他與呂姓友人製造
    安非他命，家中不可能做，我介紹乙○○認識，他們另外找
    地方，乙○○又找許水德給他們認識，許水德把地方租給他
    們，他們是斷斷續續做，他們拿到房間我不知道，我有看到
    半成品，他們有時在家煮東西... 」、「（知否在家中製造
    卻沒讓他們離開？）我想說應該有機器，但家中沒有機器，
    他們在瓦斯爐上煮。」、「（在你房間扣到1張便條紙？）
    有。」、「（便條紙上面是記安非他命製造方法？）不是，
    寫桶子幾個等，應該是製造需要的工具。」、「（在警詢說
    你是聯絡小弟3人沙、莊、林並載送上山，交給呂先生提供
    原料，許水德提供住處製造？）是。」、「（在警詢中稱紙
    條是呂先生交給你？）是。」、「（呂先生將上開紙條要你
    準備安的工具跟配料？）對，後改稱不對，呂先生交給林文
    彬，林文彬再交給我，呂先生再跟我跟這些小弟聯絡，叫我
    通知林文彬這些小弟辦事運貨載到山上工寮，紙條上面的東
    西是呂先生會準備，我只負責通知林文彬、沙、莊等3人配
    合呂先生去送東西到山上。」、「（酬勞？）呂先生做完安
    非他命1次，會給林文彬50萬元，林文彬、甲○○、莊志偉
    、及我4人朋分，實際沒拿到錢，所以還沒分過。」見偵查
    卷(一)第148至150頁）。
  2.被告乙○○：
  (1)警詢中供稱：「（你平日與丙○○因何事聯絡？）丙○○於
    2個多月前，託我介紹朋友給他認識，在桃園縣復興鄉山上
    有土地可供租借之朋友，當時我介紹叫綽號『阿德』友人給
    他認識，所以之後我跟丙○○聯絡大部分都是他有事情要跟
    『阿德』聯絡時，他就會打電話給我叫我代為聯絡『阿德』
    。」等語（見偵查卷(一)第25頁反面至26頁）。
  (2)偵查時供稱：「（液態安非他命在地下室有上鎖？）是。」
    、「（鎖頭何人上？）鎖頭是我的，是我上鎖... 」、「（
    上開東西是何人？）阿峰的。」等語（見偵查卷(一)第168頁
    ）。
  3.共犯許水德：
  (1)警詢中供稱：「（當時現場查獲何物？何人所有？用途？）
    警方有發現製造毒品安非他命工具及原料1批，該批物品都
    是綽號『阿峰』之男子所有，起初我不曉得他要什麼用途，
    而在今年10月10日，他再載運1批製毒工具時，我才知道他
    要製造毒品（因我有看見其工具，一看就知道其用途），因
    為阿峰願每月支付2、3萬元租金給我，所以並未阻止他們利
    用我的場所製毒。」、「（你和阿峰如何認識？如何聯絡？
    ）他係透過綽號阿國之男子跟我認識，阿峰說要向我租用工
    寮... 我們都是透過阿國居中聯絡，平時不曾直接和阿峰聯
    絡。」、「（你是否有參與阿峰他們製造安非他命毒品？或
    幫他們運送毒品？）我知道他們要製造安非他命毒品販賣，
    我只是提供他們製造毒品場地而已，並未參與他們製造安非
    他命，而且我並不知道如何製毒，我僅於93年11月11日下午
    幫他們載運乙桶製造安非他命原料鹽酸麻黃素上山，因為當
    時他們的車載不下，要我幫忙運載上山。」、「（警方在你
    工寮查扣之製毒工具及原料係何人所有？何時載運上山？）
    該批製毒工具及原料都是阿峰的，是他叫少年仔（阿廷及小
    胖，即甲○○、莊志偉）分別於93年11月4日、93年11月11
    日下午，分2次載運上山的。」等語（見偵查卷(一)第45至46
    頁、第48至49頁）。
  (2)偵查中供稱：「（工寮內有何物？）我很清楚。就是查獲的
    東西。」、「（何人租？）是阿國介紹阿峰來跟我租，前還
    沒付。」、「（『提示乙○○影像資料』是否阿國？）是。
    」、「（何人來過？）丙○○，他身邊有年輕人是1個胖胖
    的人，每次都是兩個人... 」、「（『提示甲○○、莊志偉
    影像資料』有無來過？）都有來過。他們是送東西來。」、
    「（『提示林文彬現場照片』有無來過？）他跟丙○○一起
    來。」、「（曾把毒品、原料工具從門口搬到工寮？）是。
    」、「（警詢筆錄是否經你看過並簽名？）是。」、「（警
    察有無對你強暴、脅迫？）沒有。」等語在卷（見偵查卷(一)
    第154至156頁）。
  4.共犯林文彬：
  (1)警詢中供稱：「（請你敘述違反毒品危害防制條例的經過？
    ）我在退伍後兩個禮拜左右遇到我的老闆丙○○，他跟我說
    安非他命可以賺錢，我因為當時沒有工作，想說這樣子賺錢
    比較快，所以就答應他了，丙○○並要我負責載運毒品的工
    作，我答應他後，大概在十月底左右，我就開始幫他載運冰
    箱、桶子、磅秤、試紙等物到桃園復興鄉山上...、「（你
    答應丙○○載運毒品的代價為何？）他沒有明確跟我說代價
    ，但是他都會拿零用錢給我，每次都是1、2千元，那吃、住
    都是丙○○提供，住的方面我和小胖（莊志偉）、甲○○住
    在我老闆丙○○他在桃園市○○○街21號19樓的住處，出外
    的花用也是丙○○提供的。」、「我從十月底到現在總共幫
    丙○○載運物品兩次... 這2次載運的東西都沒有毒品。」
    、「（你在丙○○家是否有看過製作完成的安非他命毒品？
    數量為何？）我在九月在他家有看過安非他命成品，數量大
    概是1個夾鏈袋的大小，是粉狀。」、「（丙○○是否有將
    安非他命成品販賣出去？）他有想要把安非他命成品賣出去
    ，但是他沒有賣出去，因為他有跟我講說，要把東西拿去給
    別人看東西做的行不行，他有帶我跟小胖還有甲○○共4人
    去臺北市的1個咖啡廳見1個人，然後把樣品拿給他看... 」
    、「（誰負責在桃園市○○○街21號19樓住處改良安非他命
    的成品？）都是小胖（莊志偉）在廚房用鍋子下去煮來改良
    。」、「莊志偉是山上去學如何煮安非他命後，在桃園市○○○街21號19樓的住處將製作失敗的安非他命成品再行加工
    ，看能不能賣出去。」、「（你是否知道甲○○在製造安非
    他命過程中負責哪一個部分？）跟我一樣，也是負責載運物
    品的，有時是小胖跟甲○○上去，有時我跟小胖上去。」、
    「（你載用物品出去時，如何與接貨的人聯絡？）都是我老
    闆丙○○聯絡之後，在出發前他再告訴我們地點與時間，途
    中都沒有聯絡。」、「（你送物品上山的車輛如何取得？）
    都是丙○○叫甲○○去桃園市來旺車行租的，租車費用都是
    丙○○出的... 」、「賴國貞住桃園大溪地方，我只知道有
    些東西會放在那邊，因為我老闆會叫我把一些液體放在他家
    ... 」、「（你所搬運的冰箱、桶子、磅秤、試紙、液體等
    都是由何人購買？）是誰購買我不知道，但冰箱、磅秤等物
    品是在阿國家載的，桶子及民生用品都是丙○○、我、小胖
    及甲○○4個人去買的，錢都是我老闆丙○○出的。」、「
    （你是否知道在山上製造安非他命的人是誰？）我有問過小
    胖（莊志偉）是一個叫「阿賢」的人，在山上負責製造安非
    他命。」、「（你是否知道綽號『阿賢』的真實姓名為何？
    聯絡方式？）我不知道，但是我有跟我老闆丙○○在臺南的
    麻豆交流道見過面，都是我老闆丙○○和他聯絡的。」等語
    （見偵查卷(一)第69頁反面至72頁）。
  (2)偵查時供稱：「（為何在房間內用鍋子煮安非他命？）...
    是丙○○跟莊志偉煮的，我有看到。」、「（煮時裡面放何
    物？）液態安非他命。」、「（為何知道是液態非他命？）
    丙○○拿原本固體安非他命放進去，加鹽、水、酒精丟在鍋
    子內煮。」、「（有介紹製毒師傅呂先生給丙○○？）是。
    」、「（為何介紹他給丙○○？）我退伍後沒工作，知道呂
    先生會製毒賺錢比較快，所以跟丙○○借錢，借錢後交給呂
    先生買製毒機器跟塑膠桶，我跟丙○○說製安非他命的事，
    丙○○要求我找呂先生要不要一起工作，才會介紹他們認識
    。」、「... 丙○○、乙○○跟許水德談租地時我在場。」
    、「（這兩次會談時，你有跟乙○○、許水德說要製安非的
    事？）有... 」、「... 氫氣是丙○○去訂... 」、「（知
    道丙○○在家煮安非他命？）知道。」、「（『提示警詢筆
    錄』是否經你看過並簽名？）是。是邊打邊問。」、「（這
    份筆錄依你意思記載？）有。」（見偵查卷(一)第160至163
    頁）。
  (3)原審供稱：「（於偵訊中所述是否實在？）實在。」、「（
    呂先生何人？）那是我介紹給丙○○認識的... 他（呂先生
    ）說製作安非他命可以賺錢，問我要不要做，我就問我老闆
    丙○○說他要不要考慮看看，我就介紹給他們2人認識...
    」、「（在本案中是否有綽號阿賢、綽號呂先生之人，是否
    看過他們？）確實有這二個人，我都有看過。」、「（你是
    否介紹呂先生　與丙○○認識？）是。」等語（見原審卷(一)
    第28至29頁、原審卷(二)第168頁、第169頁）。
  5.共犯莊志偉：
  (1)警詢中供稱：「（查獲安非他命你說不清楚為何在你跟林文
    彬所睡房間內查獲？）是丙○○放在我跟林文彬所睡房間內
    。」、「（你為何知道該安非他命是丙○○所放置房間內？
    ）他放的時候我們有在場。」、「（所放置的安非他命是成
    品或半成品？為何以電鍋內鍋所裝置？）那個應該算是半成
    品... 放在電鍋內是要淬取安非他命。」、「（製造技術是
    何人教導？）是臺南綽號『阿賢』所教導，他有教導我製造
    最後一個步驟，是用清水下去煮成安非他命。」、「（阿賢
    還有教導何人？...）我跟丙○○、林文彬、甲○○4個人都
    會，主要是我跟丙○○比較熟悉製造安非他命技術... 」、
    「（你們怎樣運送安非他命原料、配料？運送至何處？）租
    用小貨車車號3P－1211號載運配料一批製安必備化學原料。
    載至桃園縣復興鄉一處許姓地主的工寮內，準備在那製造。
    」、「我跟甲○○及林文彬3人負責運送至山上工寮。」、
    「（你們在桃園縣復興鄉許姓地主的工寮是從何時起將配料
    送到？何時開始？許姓地主年籍資料？）大約是在3個月前
    娜莉颱風前將配料運送上去的。是第一批，是阿賢製造的，
    我是在那時候學會最後一個步驟，我就跟阿賢搭救難直昇機
    先下山因當時山上道路坍方，阿賢路通後再上山工寮繼續製
    造。因第二批製安缺乏麻黃素及氫氣，準備要運送氫氣上山
    就被警方查獲，被查獲就是預備做第二批安非他命用的配料
    。我只知道他叫許水德。」、「（... 工寮內製造安非他命
    器具為何人所有？）... 我只知道是丙○○跟別人拿來放在
    那裡的。」、「... 家裡所查獲的安非他命是丙○○不知道
    向誰所拿回來試煮的。」、「（你們幾個人中誰有的技術？
    ）只有綽號阿賢會製造安非他命全部過程，我們幾個人只會
    最後一個步驟。」等語（見偵查卷(一)第63至64頁）。
  (2)偵查中供稱：「（安非他命的杯子為何在廚房內？）是丙○○放的，因為我有看到。」、「（為何在房間內用鍋子煮安
    非他命？）是我跟丙○○煮的，丙○○叫我在旁邊看，因為
    鍋子裡面有酒精，叫我看著火不要太大，煮到上面浮一層東
    西時再叫丙○○，他會把它拿下來放在我的房間內讓它自然
    風乾。」、「（煮時裡面放什麼？）液態安非他命。」、「
    （為何知道是液態安非他命？）丙○○拿原本固體安非他命
    放進去，加鹽、水、酒精丟在鍋子內煮。」、「（如何知道
    加4樣東西？）我有親眼看到。」、「... 氫氣是丙○○去
    訂... 」、「（知道丙○○在家煮安非他命？）知道。」、
    「（知道許水德的工寮製安？）知道。」、「（『提示警詢
    筆錄』是否經你看過並簽名？）是。是邊打邊問。」、「（
    這份筆錄依你意思記載？）有。」等語明確在卷（見偵查卷
    (一)第160頁、第162至163頁）。
  (3)原審供稱：「（是否知道化學藥品要作何事？）第3次載送
    貨學藥品時，我就大概知道那是製造安非他命的原料，3次
    都是丙○○叫我去做的，因為他是我的老闆。」、「（是否
    在丙○○的住處加熱安非他命？）當時他們在加熱時，他們
    叫我控制火。」、「（於偵訊中所述是否實在？）實在。」
    、「... 我有見過呂先生，我在第3次送化學原料時，我才
    知道那是製作安非他命的東西... 但我知道那是安非他命要
    放在火上加熱，要加鹽、水、酒精。」、「... 我在警詢、
    偵查中所述都是出於自由意識，筆錄我也有看過。」、「（
    呂先生何時帶安非他命到泰昌八街？）很久了，我知道可能
    是在他煮安非他命時帶來的。」、「（丙○○是否有要你煮
    過安非他命？）沒有，他們只有叫顧火，溫度不要超過80，
    他與呂先生談事情。」、「（當時他有無叫你加何東西進去
    ？）有，他叫我快要超過八十度時就加鹽進去。」、「（有
    無叫你看到上面浮一層霧狀時叫丙○○、呂先生2人過去？
    ）有。」等語（見原審卷(一)第27頁、第30頁、第118頁、原
    審卷(二)第173至174頁）。
  6.被告甲○○：
    警詢中供稱：「（你是否參與製造第二級毒品安非他命？）
    我並未參與... 只要是丙○○出門時都是我陪他去的... 有
    時也會幫忙去租車，我曾問過他要幹麼，丙○○說要載一些
    溶劑，說我不用知道太多，我雖然有駕照但是手排不太會開
    ，就找小胖也就是莊志偉一起去搬，地點大多是雲林下高速
    公路路旁空地... 」（見偵查卷(一)第58頁）。
(三)復有證人即查獲本案之警員陳博全亦於原審審理中就如何循
    線查獲本案之過程結證甚詳在卷（見原審卷(一)第183至194頁
    ），及有查獲現場、毒品、車輛照片附卷可稽（見偵查卷(一)
    第95至97頁偵查卷(二)第104至105頁、第132至136頁）。另有
    上開供被告丙○○等人犯本件製造第二級毒品罪所用如附表
    一、二、三所示之物扣案為證。而扣案附表二編號一至三之
    液體，及附表三編號九、十、十二、十三之晶體，經送內政
    部警政署刑事警察局鑑定，檢驗結果：「八、編號8：經拆
    封檢視為液體三桶，分別予以編號8-1至8-3（附表二編號一
    至三）。（一）編號8-1：經檢視為淺褐色液體。1.實際毛
    重15000公克，淨重14200公克，取20公克供鑑驗用罄，餘14
    180公克。2.檢出二級毒品「甲基安非他命」（Methampheta
    mine）成分。微量四級毒品先驅原料「麻黃」（Ephedrin
    e）成分。另檢出氯化麻黃（Chloroephedrine，係合成甲
    基安非他命之中間產物）成分。（二）編號8-2：經檢視為
    黃色液體。1.實際毛重17000公克，淨重16200公克，取20公
    克供鑑驗用罄，餘16180公克。2.檢出微量二級毒品「甲基
    安非他命」（Methamphetamin e）成分。四級毒品先驅原料
    「麻黃」（Ephedrine）成分。另檢出氯化麻黃（Chlor
    oephedrine，係合成甲基安非他命之中間產物）成分。（三
    ）編號8-3：經檢視為淺褐色液體。1.實際毛重10000公克，
    淨重9600公克，取20公克供鑑驗用罄，於9580公克。2.檢出
    二級毒品「甲基安非他命」（Methamphetamine）成分。微
    量四級毒品先驅原料「麻黃」（Ephedrine）成分。另檢
    出氯化麻黃（Chloroephedrine，係合成甲基安非他命之
    中間產物）成分。」；「二、編號2（即附表三編號九）：
    經拆封檢視為晶體一鍋，含外包裝袋實際毛重1727.53公克
    。（一）淨重1208.38公克，取1.01公克鑑驗用罄，餘1207.
    37公克。（二）檢出微量二級毒品「甲基安非他命」（Meth
    amphetamine）成分。四級毒品先驅原料「麻黃」（Ephed
    rine）。三、編號3（即附表三編號十）：經拆封檢視為藍
    色玻璃杯一個，內含潮濕棉紙，棉紙中夾附有晶體，含外包
    裝袋實際毛重543.34公克。（一）因晶體夾負於潮濕棉紙中
    ，無法秤其淨重，濁樣取量以有機溶劑洗滌，取其洗滌液鑑
    驗分析。（二）檢出微量二級毒品「甲基安非他命」（Meth
    amphetamine）成分。四級毒品先驅原料「麻黃」（Ephed
    rine）成分。四、編號4（即附表三編號十二）：經拆封檢
    視為晶體1包，含外包裝袋實際毛重為86.68公克。（一）淨
    重79.80公克，取1.02公克鑑驗用罄，餘78.78公克。（二）
    檢出微量二級毒品「甲基安非他命」（Methamphetamine）
    成分。四級毒品先驅原料「麻黃」（Ephedrine）成分。
    五、編號5（即附表三編號十三）：經拆封檢視為晶體1包，
    含外包裝袋實際毛重為28.82公克。（一）淨重12.40公克，
    取0.08公克鑑驗用罄，餘12.32公克。（二）檢出微量二級
    毒品「甲基安非他命」（Methamphetam ine）成分。四級毒
    品先驅原料「麻黃」（Ephedrine）成分。另檢出氯化麻
    黃（Chloroephedrine，係合成甲基安非他命之中間產物
    ）成分，有該局93年12月31日刑鑑字第09 30231662號鑑驗
    通知書附卷為憑（見偵查卷(二)第139至141頁）。
(四)被告丙○○雖辯稱：僅介紹「呂先生」租許水德的工寮，是
    「呂先生」拜託伊及員工幫他載東西到工寮，嗣因「呂先生
    」表示在作安非他命，希望伊能投資，為伊所拒云云。然上
    開辯解顯與其於警詢、檢察官訊問時所供有間，而參以上開
    證人林文彬、莊志偉於偵查中結證內容，及其於原審時仍陳
    稱：呂先生請我們幫忙要給我紅包50萬元等語（見原審卷(一)
    第26頁），可認被告丙○○上開於警詢、偵查中所陳應與事
    實相符，而其事後於原審審理中翻異前詞無非事後卸責之詞
    ，委無足取。
(五)被告乙○○雖辯稱：因丙○○說要作米酒，伊才介紹許水德
    與丙○○認識，丙○○寄放之3桶水，說到山上時，要過來
    拿，我不知道是什麼東西，不認識呂先生，亦未去過山上云
    云。然共犯許水德於警詢中即供稱：伊與丙○○係透過被告
    乙○○而認識，向伊租用工寮，2人均透過被告乙○○居中
    聯絡，平時不曾直接和丙○○聯絡等語在卷（見偵查卷(一)第
    46頁）；且被告乙○○亦於警詢、偵查中自承：伊介紹許水
    德與丙○○認識，丙○○有事情要跟許水德聯絡時，就會打
    電話給伊叫伊代為聯絡許水阿德；液態安非他命在地下室有
    上鎖，是伊上鎖等語，均已如前述（見偵查卷(一)第26頁、第
    168頁）。則可知被告乙○○並非如其所辯僅單純介紹被告
    丙○○與被告許水德認識，況據被告乙○○、許水德通聯記
    錄譯文談話內容：被告許水德（0000000000）於93年9月3日
    14時48分，與乙○○（0000000000）通話：「Ａ（乙○○）
    ：現在這情形我覺得不安穩，他叫我不要動，和你見面我也
    沒說。Ｂ（許水德）：是他叫我約台源去我叔伯那天講，後
    來才去保齡球館找我，他說回桃園再過來找我就出事了，就
    是之前我有說台源跟人說的那個，我叫對方出來，我同學就
    說等去跟台源會客的時候再說。Ａ：你也知道阿峰那個東西
    也做不出來。Ｂ：不是有三、四公斤。Ａ：他那個做出來是
    半成品，燒會臭。Ｂ：看什麼時候過來找我談... Ｂ：那就
    是東西放在那裏，他才跟你撈話，那東西就是用不到等語」
    ；於93年9月13日19時53分，與乙○○（0000000000）通話
    ：「Ｂ（乙○○）：你何時要來。Ａ（許水德）：路還不通
    ，看星期三會不會通，我東西也要載下來。Ｂ：後來那個還
    沒完成呢。Ａ：我也載不下來，現在都放桶內。Ｂ：電話不
    方便講，你下來馬上跟我連絡。Ａ：我東西會載過去你那裏
     」等語（見原審卷(三)第34頁、第40頁），益證被告乙○○
    知悉關心在上開工寮內進行製造安非他命之結果情形，且在
    被告乙○○上址住處，確經警查扣如附表二編號一至三所示
    上開液態安非他命3桶，堪認被告乙○○上開所辯不足採信
    ，其與被告許水德、丙○○等人間上開製造安非他命之犯行
    有犯意聯絡，足以認定。
(六)被告甲○○雖辯稱：伊僅為被告丙○○的員工，負責米酒的
    經銷，只是幫忙載東西到山上，未在山上逗留云云。惟證人
    陳博全於原審審理即結證稱：「（當初為何開始偵辦本案？
    ）當時是偵辦一個槍砲、強盜集團，從監聽譯文得知有毒品
    交易的案件。」、「（除了提到甲○○的電話外，是否還有
    提及其他被告？）其他被告是向桃園地檢署申請通訊監察後
    ，發現的，起初先監聽甲○○的電話，在過濾他的通訊對象
    後，才發現其他被告。」、「（如何查出製造毒品的地點？
    ）在得知其通話內容有包含被告謝、賴、許等人，內容研判
    是一起安非他命製造的案件，且研判是在許水德山區的住處
    製造，我們也有實施跟監勤務。」、「（跟監何人？地點？
    ）我們在偵破本案之前的前幾天，配合通訊監察、線上監控
    ，發現被告丙○○、許水德前往乙○○住處，商談事情，並
    且目擊被告甲○○與莊志偉駕駛1台自小貨車前往復興鄉○○路旁，與隨後到達的許水德交卸製造物品，2台車隨後開
    到許水德復興鄉的山區住處，所以見時機成熟就於隔日聲請
    搜索票前往查緝。」、「（甲○○、莊志偉交給許水德的東
    西是何物？）當時看到2個桶狀物，不知道裡面是什麼東西
    ，但是由之前的通訊監察內容研判，應係製造安非他命的工
    具、原料，查獲後相關人犯也坦承是製造的原料。」、「（
    接獲檢舉時，甲○○的電話是否為0000000000？）我們是從
    監聽甲○○使用之0000000000電話得知有0000000000 ，後
    來再經由線民提供幾支電話為該集團使用的電話，我印象中
    0000000000就是其中1支... 」、「（是否看過甲○○到過
    乙○○的住處？）在之前的跟監行動中，有在賴住處外看過
    ，當時被告甲○○在車上等語。」在卷（見原審卷(一)第183
    至184頁、第188頁、第191頁）。參以共犯林文彬於警詢及
    原審供稱：被告甲○○與伊相同，均負責載運物品，有時是
    莊志偉跟甲○○上山，有時是伊跟莊志偉上山；有1次伊與
    甲○○、莊志偉1人一起去拿防毒面具，在下山途中才看到
    許水德等語（見偵查卷(一)第71頁、原審卷(二)第90頁）；對照
    許水德於警詢自承，被告乙○○與許水德93年10月17日之通
    聯提及「要阿國轉告阿峰他們明日早一點上來把東西運走」
    ，是指運走活性炭及防毒面具，是阿峰他們用來製毒工具等
    語（見偵查卷(一)第47頁）。足見被告甲○○均分擔載運製毒
    原料、工具等物，而被告甲○○於警詢中只要是被告丙○○
    出門時，都是伊陪同，及伊幫被告丙○○載一些溶劑等節自
    承在卷，是認證人陳博全上開所證應具客觀真實性，自可採
    信。故被告甲○○就被告丙○○等人所為製造第二級毒品之
    犯行不得推諉不知，被告甲○○上開所辯，自係卸責之詞，
    不足採信。共犯林文彬、莊志偉雖嗣稱其等未將被告丙○○
    有製造安非他命，及被告許水德上開工寮內在製造安非他命
    等情告知被告甲○○，及在被告丙○○住處煮安非他命時，
    被告甲○○在睡覺云云，均不足據為被告甲○○有利之認定
    。
(七)被告等人雖又辯稱：系爭第二級毒品安非他命尚屬半成品，
    製造過程並未完成，不具成癮性云云。惟按毒品危害防制條
    例之制定，旨在防制毒品危害，維護國民身心健康，對於具
    有成癮性、濫用性及對社會危害性之麻醉藥品與其製劑及影
    響精神物質與其製品，予以管制，並區分其等級及品項，就
    製造、運輸、販賣、意圖販賣而持有、轉讓、施用、持有，
    乃至非法使人施用及引誘他人施用各級毒品之行為，分別明
    定其處罰。甲基安非他命為毒品危害防制條例第2條第2項第
    2款所定之第二級毒品，係以鹽酸麻黃素為原料，先經鹵化
    反應程序製成氯假麻黃素，再經氫化反應程序而產生含有甲
    基安非他命成分之滷水（液態甲基安非他命），最後經純化
    結晶步驟，將生成之結晶物脫水風乾，而得高純度之固態甲
    基安非他命。故就製造過程而言，氫化反應程序所產生之滷
    水，已含有甲基安非他命之成分，即屬化學反應之製成品，
    應認已製造既遂。至純化結晶步驟，僅係去其雜質並使之固
    化為結晶體，以提高純度及方便施用；如謂須俟完成純化結
    晶步驟始為既遂，不但與甲基安非他命製造結果所呈現之化
    學反應狀態不合，抑且不足以遏阻毒品之擴散，達到刑罰之
    一般預防功能，當非毒品危害防制條例之立法本旨（最高法
    院94年度台上字第6196號判決參照）。本件扣案如附表二編
    號一至三之液體，及附表三編號九、十、十二、十三之晶體
    ，經送內政部警政署刑事警察局鑑定，檢出甲基安非他命、
    微量甲基安非他命成分，詳如前述。而證人即負責本案扣案
    毒品鑑定之內政部警政署刑事警察局複鑑人員林本源於原審
    結證稱：「（所稱微量是否有客觀的百分比標準依據？）我
    們是進行鑑驗時，是採氣相層析質譜儀法，該方法很靈敏的
    鑑定方法，鑑定結果甲基安非他命（Ｍ）與麻黃（Ｅ），
    二者所含的相對比例相差太懸殊，核磁共振無法明確判讀出
    所含成份，就以微量表示所含比例成份，依照我們的經驗，
    大約在含量相差1%，就無法判讀。」、「成品是全部做完後
    才為成品，但是成品中仍有可能含有其他的雜質，尚未完成
    其他的化學製程、純化過程只能算是半成品。」、「（除了
    《鑑定報告》編號六、七之外，是否皆屬你所指的半成品？
    ）應該算是。」、「... 製造安非他命的過程中從麻黃、
    氯化麻黃、甲基安非他命，麻黃經鹵化變成氯化麻黃
    ，再經氫化可得甲基安非他命... 」、「（在麻黃鹵化成
    氯化麻黃的過程中，是否有可能產生甲基安非他命？）不
    可能。」、「（是否成份中有甲基安非他命即表示氯化麻黃
    已經氫化？）氯化麻黃需要一個還原反應才會成為甲基
    安非他命。」、「（經過還原反應產生甲基安非他命後其為
    液態或固態？）液態，必須經過純化後才會變成結晶。」、
    「（液態經過固態甲基安非他命的濃度是否會變高？）是。
    」、「（液態安非他命所含的甲基安非他命的成分是否較固
    態低？）是。」、「（液態安非他命所含的成份與固態的甲
    基安非他命所含的成分是否一樣？）就化學性質而言是一樣
    。」、「（凡是有檢驗出甲基安非他命反應，即是甲基安非
    他命？）是。」、「（中間產物化驗時，是否會產生甲基安
    非他命反應？）中間產物需要經過還原過程才會產生甲基安
    非他命。」等語在卷（見原審卷(一)第196至200頁），則據證
    人林本源所述，送驗物品檢驗出有甲基安非他命成分者，雖
    均僅為半成品，然既已有甲基安非他命成分，即表示已由原
    料麻黃，經鹵化為氯化麻黃，再經過還原反應成甲基安
    非他命，則依前述最高法院判決意旨，應認本件扣案檢測出
    含有甲基安非他命成分之物，即屬化學反應之製成品，應認
    已製造既遂，至是否尚未進行純化結晶步驟，僅屬影響提高
    純度及方便施用之效果，無礙既、未遂之認定。至本件扣案
    如附表二編號二、附表三編號九、十、十二、十三之物，雖
    均僅檢出微量甲基安非他命成分，然吸毒者施用甲基安非他
    命是否產生成癮性等藥理作用，應視甲基安非他命進入人體
    總量而定，理論上各種純度之甲基安非他命均可吸食。若甲
    基安非他命純度過低（如本案五項證物之甲基安非他命純度
    均屬微量），吸食者並不易產生成癮性，惟因含甲基安非他
    命成分，故仍應視為第二級第89項毒品，有法務部調查局94
    年8月19日調科壹字第0940039340號函附卷足佐（見原審卷
    (三)第13頁）。參酌毒品危害防制條例第2條第2項毒品之分類
    ，係依照毒品本身成癮性、濫用性及對社會危害性而分級，
    是所謂「成癮性」之解釋，應係指毒品本身即具有之成癮特
    性，而非被告等人所指稱之因安非他命含量微而不具成癮性
    。故上開法務部調查局函固曾提及本案五項證物之甲基安非
    他命純度均屬微量，吸食者並不易產生成癮，及燃燒本案四
    項固體證物，仍會釋放出微量甲基安非他命成分，惟因釋出
    量極微，故對人體之藥理作用與毒性應不明顯等語，然此應
    係指施用者是否施用後有繼續施用傾向之另一層面問題，而
    非指本件扣案毒品非毒品危害防制條例第2條第2項第2款所
    規範之第二級毒品之意。
(八)按共同正犯之意思聯絡原不以數人間直接發生者為限，即有
    間接之聯絡者，亦包括在內（最高法院77年台上字第2135號
    判例參照）。被告丙○○係先與「呂先生」謀定共同製造第
    二級毒品安非他命，再經由被告丙○○各別邀得乙○○、林
    文彬、莊志偉、甲○○、「阿賢」，並透過乙○○邀得被告
    許水德，參與本件製造第二級毒品之犯行，均詳如前述，可
    見許水德、乙○○、林文彬、莊志偉、甲○○、「阿賢」與
    「呂先生」間；乙○○、許水德與林文彬、莊志偉、甲○○
    等人間，雖均無直接意思聯絡，惟透過被告丙○○即有間接
    之聯絡，揆諸前揭說明，足認被告丙○○、許水德、乙○○
    、林文彬、莊志偉、甲○○與成年男子「呂先生」、「阿賢
    」間，就上開製造第二級毒品安非他命犯行，應論以共同正
    犯。
(九)綜上所述，本件事證明確，被告丙○○、乙○○、甲○○製
    造第二級毒品犯行足可認定，均應依法論科。
三、核被告丙○○、乙○○、甲○○所為，均係犯毒品危害防制
    條例第4條第2項之製造第二級毒品罪。被告丙○○、乙○○
    、甲○○與許水德、林文彬、莊志偉、與成年男子「呂先生
    」、「阿賢」間，就上開製造第二級毒品安非他命犯行，有
    犯意聯絡及行為分擔，為共同正犯。又被告行為後，刑法第
    28條共同正犯之規定雖業於94年2月2日修正公布，並於95年
    7月1日施行，然僅將修正前原規定「二人以上共同實施犯罪
    之行為者，皆為正犯」修正為「二人以上共同實行犯罪之行
    為者，皆為正犯」，此文字上之修正對於被告刑罰權之範圍
    乃至法定本刑之輕重均不生任何影響，自無新舊法比較之問
    題而與刑法第2條第1項之規定無涉，附此敘明。查被告乙○○、甲○○前有如事實欄所載之犯罪科刑執行情形，有本院
    被告前案紀錄表在卷可參，茲於5年以內再故意犯本件有期
    徒刑以上之罪，不論依修正前之刑法第47條，或修正後之刑
    法第47條第1項之規定，均構成累犯，對被告而言並無有利
    或不利之情形，自不生新舊法比較之問題，應逕依現時有效
    之刑法第47條，論以累犯，除法定本刑無期徒刑外，並均分
    別加重其刑。
四、原審以被告等事證明確予以論罪科刑，固非無見，惟(一)除簡
    式審判程序案件外，審判長就被告被訴事實為訊問者，應於
    調查證據程序之最後行之；並於調查證據完畢後，命檢察官
    、被告、辯護人就事實及法律為辯論，刑事訴訟法第288條
    第3項、第289條第1項分別定有明文。亦即犯罪事實，應經
    調查證據、訊問及辯論之程序，始得為有罪之判決。又檢察
    官之起訴書，雖已依刑事訴訟法第264條第2項第2款規定，
    記載犯罪事實，但於調查被告被訴之犯罪事實時，應依刑事
    訴訟法第288條第3項規定踐行「訊問」之程序，不得僅依同
    法第164條或第165條規定，提示檢察官之起訴書或告以要旨
    ，以取代「訊問」被訴事實。本件原審法院之審判程序，依
    審判筆錄記載，審判長並未就上訴人等被訴之犯罪事實，依
    法踐行「訊問」之程序，而僅以：「對起訴書及併案意旨書
    所載之犯罪事實有何意見？（告以要旨）」一語取代（見原
    審卷(四)第73頁），即遽為有罪之判決，自屬於法有違。(二)原
    判決事實欄部分，載明被告丙○○等人所製造之第二級毒品
    為安非他命，惟與鑑定結果係甲基安非他命不符，況毒品危
    害防制條例第2條第2項所規定之第二級毒品之品項例示如該
    條項附表二所載，而該附表二編號12為安非他命；編號89為
    甲基安非他命，可見安非他命與甲基安非他命分屬不同種類
    之第二級毒品（最高法院95年度台上字第5948號判決參照）
    。原判決事實欄逕以安非他命載述，亦有未洽。被告丙○○
    、乙○○、甲○○上訴否認犯行，雖無理由，然原判決既有
    前揭可議之處，自屬無可維持。爰審酌被告丙○○、乙○○
    、甲○○分屬值青、壯年，不思正途，為圖不法利益，竟為
    本件製造第二級毒品安非他命犯行，其害將嚴重影響國人身
    心健康、社會秩序、善良風俗，所為非是，及其等之犯罪動
    機、目的、手段、所生損害、犯後否認犯行態度、素行，其
    等各自參與之犯罪情節，且被告丙○○現因另案仍在假釋期
    間，詳如前述，及檢察官就被告丙○○部分雖具體求處有期
    徒刑15年，惟因審酌本件被告等人所製造之第二級毒品所含
    甲基安非他命純度尚低，及前開等一切情狀，分別量處如主
    文第二至四項所示之刑。扣案如附表二編號一至三，及附表
    三編號九、十、十二、十三所示之物，為查獲之第二級毒品
    ，均應依毒品危害防制條例第18條第1項前段沒收銷燬之；
    如附表一、附表二編號四及附表三編號一至八、十一、十四
    至十六所示之物，乃被告等人供犯製造第二級毒品犯罪所用
    之物，應依毒品危害防制條例第19條第1項均沒收之。
據上論斷，應依刑事訴訟法第369條第1項前段、第364條、第299
條第1項前段，毒品危害防制條例第4條第2項、第18條第1項前段
、第19條第1項、刑法第11條、第28條、第47條，判決如文。
本案經檢察官陳維練到庭執行職務。
中　　華　　民　　國　　96　　年　　2 　　月　　15　　日
　　　　　　　　　刑事第九庭審判長法　官　劉景星
　　　　　　　　　　　　　　　　  法　官　周盈文
　　　　　　　　　　　　　　　　  法　官　官有明
以上正本證明與原本無異。
如不服本判決，應於收受送達後10日內向本院提出上訴書狀，其
未敘述上訴之理由者並得於提起上訴後10日內向本院補提理由書
（均須按他造當事人之人數附繕本）。
                                  書記官  廖素花
中　　華　　民　　國　　96　　年　　2 　　月　　15　　日
附錄：本案論罪科刑法條全文
毒品危害防制條例第4條第2項：
製造、運輸、販賣第二級毒品者，處無期徒刑或7年以上有期徒
刑，得併科新臺幣7百萬元以下罰金。
附表一：查扣地點－桃園縣復興鄉華陵村嘎拉賀1之37號工寮
┌──┬────────┬──────────┬────┬──────┐
│編號│物品名稱　　    │數量、重量          │ 持有人 │沒收與否    │
├──┼────────┼──────────┼────┼──────┤
│一  │冷凍冰箱        │1台                 │ 許水德 │依毒品危害防│
│    │                │                    │        │制條例第19條│
│    │                │                    │        │第1項沒收   │
│    │                │                    │        │            │
├──┼────────┼──────────┼────┼──────┤
│二  │chlorm溶劑      │1桶                 │ 同上   │同上        │
├──┼────────┼──────────┼────┼──────┤
│三  │疑似鹽酸麻黃素  │2桶（含外包裝袋實際 │ 同上   │同上        │
│    │                │毛重為33.56公克、37.│        │            │
│    │                │61公克、淨重20.35公 │        │            │
│    │                │克、23.63公克、驗餘 │        │            │
│    │                │淨重20.30公克、23.56│        │            │
│    │                │公克）              │        │            │
├──┼────────┼──────────┼────┼──────┤
│四  │PS溶劑空瓶      │4瓶                 │ 同上   │同上        │
├──┼────────┼──────────┼────┼──────┤
│五  │Mallinckrodt    │1桶                 │ 同上   │同上        │
│    │chemicals溶劑   │                    │        │            │
├──┼────────┼──────────┼────┼──────┤
│六  │Thionylchloride │25瓶                │ 同上   │同上        │
│    │溶劑            │                    │        │            │
├──┼────────┼──────────┼────┼──────┤
│七  │蒸餾瓶          │3瓶                 │ 同上   │同上        │
├──┼────────┼──────────┼────┼──────┤
│八  │MUK溶劑         │1桶                 │ 同上   │同上        │
├──┼────────┼──────────┼────┼──────┤
│九  │塑膠容器        │20個                │ 同上   │同上        │
├──┼────────┼──────────┼────┼──────┤
│十  │塑膠量杯        │12個                │ 同上   │同上        │
├──┼────────┼──────────┼────┼──────┤
│十一│臉盆            │12個                │ 同上   │同上        │
├──┼────────┼──────────┼────┼──────┤
│十二│塑膠水桶        │9個                 │ 同上   │同上        │
├──┼────────┼──────────┼────┼──────┤
│十三│濾紙            │1盒                 │ 同上   │同上        │
├──┼────────┼──────────┼────┼──────┤
│十四│濾網勺          │2個                 │ 同上   │同上        │
├──┼────────┼──────────┼────┼──────┤
│十五│不銹鋼鍋具      │2個                 │ 同上   │同上        │
├──┼────────┼──────────┼────┼──────┤
│十六│紗網篩具        │1個                 │ 同上   │同上        │
├──┼────────┼──────────┼────┼──────┤
│十七│陶瓷過濾篩具    │1個                 │ 同上   │同上        │
├──┼────────┼──────────┼────┼──────┤
│十八│電子磅秤及磅秤  │3個                 │ 同上   │同上        │
├──┼────────┼──────────┼────┼──────┤
│十九│ZK200黑色粉末   │10包                │ 同上   │同上        │
├──┼────────┼──────────┼────┼──────┤
│二十│夾鏈袋          │3大包               │ 同上   │同上        │
├──┼────────┼──────────┼────┼──────┤
│二一│攪拌棒          │6支                 │ 同上   │同上        │
├──┼────────┼──────────┼────┼──────┤
│二二│蒸餾保特瓶      │1瓶                 │ 同上   │同上        │
├──┼────────┼──────────┼────┼──────┤
│二三│防毒面具        │1組                 │ 同上   │同上        │
├──┼────────┼──────────┼────┼──────┤
│二四│含結晶玻璃量杯  │1個（毛重140.51公克 │ 同上   │同上        │
│    │                │、刮取玻璃壁上結晶物│        │            │
│    │                │淨重2.56公克、驗餘淨│        │            │
│    │                │重2.47公克）        │        │            │
├──┼────────┼──────────┼────┼──────┤
│二五│醋酸            │2瓶                 │ 同上   │同上        │
├──┼────────┼──────────┼────┼──────┤
│二六│玻璃量杯        │3個                 │ 同上   │同上        │
├──┼────────┼──────────┼────┼──────┤
│二七│鹽酸            │1瓶                 │ 同上   │同上        │
├──┼────────┼──────────┼────┼──────┤
│二八│水酸            │2瓶                 │ 同上   │同上        │
├──┼────────┼──────────┼────┼──────┤
│二九│醋酸結晶        │1瓶                 │ 同上   │同上        │
├──┼────────┼──────────┼────┼──────┤
│三十│白色結晶物      │1顆（含外包裝袋實際 │ 同上   │同上        │
│    │                │毛重3911.42公克、淨 │        │            │
│    │                │重3887.51公克、驗餘 │        │            │
│    │                │淨重3887.41公克）   │        │            │
├──┼────────┼──────────┼────┼──────┤
│三一│NOKIA行動電話（I│1支                 │ 同上   │同上        │
│    │MEI：00000000000│                    │        │            │
│    │2551、門號091603│                    │        │            │
│    │9590）          │                    │        │            │
├──┼────────┼──────────┼────┼──────┤
│三二│溶劑            │1桶                 │ 同上   │同上        │
├──┼────────┼──────────┼────┼──────┤
│三三│冷箱            │1台                 │ 同上   │同上        │
├──┼────────┼──────────┼────┼──────┤
│三四│空氣壓縮機      │1組                 │ 同上   │同上        │
├──┼────────┼──────────┼────┼──────┤
│三五│chlorm溶劑      │5桶                 │ 同上   │同上        │
├──┼────────┼──────────┼────┼──────┤
│三六│Mallinckrodt    │4桶                 │ 同上   │同上        │
│    │chemicals溶劑   │                    │        │            │
└──┴────────┴──────────┴────┴──────┘
附表二：
┌──┬────────┬───────────┬───┬──────┬──────┐
│編號│物品名稱　　    │數量、重量            │持有人│查扣地點    │沒收與否    │
├──┼────────┼───────────┼───┼──────┼──────┤
│一  │液態安非他命    │1桶（實際毛重15000公克│乙○○│桃園縣大溪鎮│依毒品危害防│
│    │                │、淨重14200公克、驗餘 │      │中央路17之1 │制條例第18條│
│    │                │淨重14180公克）       │      │號地下室房間│第1項前段沒 │
│    │                │                      │      │內          │收銷燬之    │
├──┼────────┼───────────┼───┼──────┼──────┤
│二  │液態安非他命    │1桶（實際毛重17000公克│同上  │同上        │同上        │
│    │                │、淨重16200公克、驗餘 │      │            │            │
│    │                │淨重16180公克）       │      │            │            │
├──┼────────┼───────────┼───┼──────┼──────┤
│三  │液態安非他命    │1桶（實際毛重1000公克 │同上  │同上        │同上        │
│    │                │、淨重9600公克、驗餘淨│      │            │            │
│    │                │重9580公克）          │      │            │            │
├──┼────────┼───────────┼───┼──────┼──────┤
│四  │Nokia行動電話（I│1支                   │同上  │桃園縣大溪鎮│依毒品危害防│
│    │MEI：00000000000│                      │      │中央路17之1 │制條例第19條│
│    │8702、門號092722│                      │      │號          │第1項沒收   │
│    │0195）          │                      │      │            │            │
└──┴────────┴───────────┴───┴──────┴──────┘
附表三：
┌──┬────────┬─────┬────┬───────┬──────┐
│編號│物品名稱　　    │數量、重量│持有人  │查扣地點      │沒收與否    │
│    │                │          │        │              │            │
├──┼────────┼─────┼────┼───────┼──────┤
│一  │N0kia行動電話（0│1支       │丙○○  │桃園縣桃園市泰│依毒品危害防│
│    │碼機、門號091302│          │        │昌八街21號19樓│制條例第19條│
│    │7140）          │          │        │              │第1項沒收   │
├──┼────────┼─────┼────┼───────┼──────┤
│二  │Panasonic行動電 │1支       │同上    │同上          │同上        │
│    │話（IMEI：351068│          │        │              │            │
│    │000000000、門號0│          │        │              │            │
│    │000000000）     │          │        │              │            │
├──┼────────┼─────┼────┼───────┼──────┤
│三  │Motorola行動電話│1支       │同上    │同上          │同上        │
│    │（IMEI：00000000│          │        │              │            │
│    │0000000、門號095│          │        │              │            │
│    │0000000）       │          │        │              │            │
├──┼────────┼─────┼────┼───────┼──────┤
│四  │Motorola行動電話│1支       │同上    │同上          │同上        │
│    │（IMEI：00000000│          │        │              │            │
│    │0000000、門號091│          │        │              │            │
│    │0000000）       │          │        │              │            │
├──┼────────┼─────┼────┼───────┼──────┤
│五  │Samsung行動電話 │1支       │甲○○  │同上          │同上        │
│    │（IMEI：00000000│          │        │              │            │
│    │08931、門號09174│          │        │              │            │
│    │47206）         │          │        │              │            │
├──┼────────┼─────┼────┼───────┼──────┤
│六  │Nokia行動電話（I│1支       │莊志偉  │同上          │同上        │
│    │MEI：00000000000│          │        │              │            │
│    │8380、門號093676│          │        │              │            │
│    │2258）          │          │        │              │            │
├──┼────────┼─────┼────┼───────┼──────┤
│七  │XG966型行動電話 │1支       │林文彬  │同上          │同上        │
│    │（IMEI：00000000│          │        │              │            │
│    │0000000、門號091│          │        │              │            │
│    │0000000）       │          │        │              │            │
├──┼────────┼─────┼────┼───────┼──────┤
│八  │鹽酸麻黃素原料  │1包（含外 │林文彬  │同上          │同上        │
│    │                │包裝袋實際│        │              │            │
│    │                │毛重37.48 │        │              │            │
│    │                │公克、淨重│        │              │            │
│    │                │21.08公克 │        │              │            │
│    │                │、驗餘淨重│        │              │            │
│    │                │21公克）  │        │              │            │
├──┼────────┼─────┼────┼───────┼──────┤
│九、│安非他命成品    │1鍋（含鍋 │丙○○  │同上地點之莊志│依毒品危害防│
│    │                │實際毛重17│        │偉、林文彬臥室│制條第18條第│
│    │                │27.53公克 │        │              │1項前段沒收 │
│    │                │、淨重1208│        │              │銷燬之      │
│    │                │.38 公克、│        │              │            │
│    │                │驗餘淨重  │        │              │            │
│    │                │1207.37公 │        │              │            │
│    │                │克）      │        │              │            │
├──┼────────┼─────┼────┼───────┼──────┤
│十  │安非他命成品    │1杯（含外 │同上    │同上地點之廚房│同上        │
│    │                │包裝袋實際│        │              │            │
│    │                │毛重534.34│        │              │            │
│    │                │公克，因晶│        │              │            │
│    │                │體夾附於潮│        │              │            │
│    │                │濕棉紙中，│        │              │            │
│    │                │無法秤其淨│        │              │            │
│    │                │重）      │        │              │            │
├──┼────────┼─────┼────┼───────┼──────┤
│十一│濾網            │1個       │同上    │同上地點之莊志│依毒品危害防│
│    │                │          │        │偉、林文彬臥室│制條例第19條│
│    │                │          │        │              │第1項沒收   │
├──┼────────┼─────┼────┼───────┼──────┤
│十二│安非他命成品    │1包（含外 │同上    │同上          │依毒品危害防│
│    │                │包裝袋實際│        │              │制條例第18條│
│    │                │毛重86.68 │        │              │第1項前段沒 │
│    │                │公克、淨重│        │              │收銷燬      │
│    │                │79.80公克 │        │              │            │
│    │                │、驗餘淨重│        │              │            │
│    │                │78.78公克 │        │              │            │
│    │                │）        │        │              │            │
├──┼────────┼─────┼────┼───────┼──────┤
│十三│安非他命成品    │1包（含外 │同上    │同上          │同上        │
│    │                │包裝袋實際│        │              │            │
│    │                │毛重28.82 │        │              │            │
│    │                │公克、淨重│        │              │            │
│    │                │12.40公克 │        │              │            │
│    │                │、驗餘淨重│        │              │            │
│    │                │12.32公克 │        │              │            │
│    │                │）        │        │              │            │
├──┼────────┼─────┼────┼───────┼──────┤
│十四│磅砰            │1個       │同上    │同上          │依毒品危害防│
│    │                │          │        │              │制條例第19條│
│    │                │          │        │              │第1項沒收   │
├──┼────────┼─────┼────┼───────┼──────┤
│十五│便條紙          │1張       │同上    │丙○○手提包內│同上        │
│    │                │          │        │、載有製造安非│            │
│    │                │          │        │他命之材料    │            │
├──┼────────┼─────┼────┼───────┼──────┤
│十六│氫氣筒          │15支      │同上    │3P-1211自小客 │同上        │
│    │                │          │        │貨車內        │            │
└──┴────────┴─────┴────┴───────┴──────┘
